【裁判字號】    90,聲再更,23
【裁判日期】    901102
【裁判案由】    聲請再審
【裁判全文】
臺灣臺中地方法院刑事裁定                          九十年度聲再更字第二三號
    再審聲請人
    即受判決人  甲○○
右聲請人因傷害案件，對於本院中華民國八十九年三月九日第二審確定判決（八十九
年度中簡上字第一號），聲請再審，經本院裁定駁回後（八十九年度聲再字第五號）
，經聲請人提起抗告（九十年度抗字第一一六號），臺灣高等法院臺中分院撤銷原裁
定發回本院裁定如左：
    主  文
再審之聲請駁回。
    理  由
一、聲請意旨詳如聲請狀所載（如附件）。
二、按「不得上訴於第三審法院之案件，除前條規定外，其經第二審確定之有罪判決
    ，如就足生影響於判決之重要證據漏未審酌者，亦得為受判決人之利益，聲請再
    審。」「法院認為無再審理由者，應以裁定駁回之。」刑事訴訟法第四百二十一
    條及第四百三十四條第一項定有明文。而所謂「再審」者乃有再審權人，對於確
    定之判決，以認定事實不當為理由，請求原審之法院，重新審判，撤銷或變更原
    判決之救濟方法。又所謂「重要證據漏未審酌」者，係指於第二審判決前，已經
    發現並提出之證據，但法院漏未審酌者而言。
三、本件再審聲請人以原審未及審酌：（一）「假牙、義肢不足為傷害罪之客體。假
    牙、義肢雖形式上為身體之一部，但隨時可與身體分離，究非實質上之軀體，故
    如打落假牙，未致出血，或打斷義肢，未傷及身體者，均不成立傷害罪，但可成
    立會損罪」，告訴人罹患嚴重牙周病，多數牙齒業已崩壞僅餘殘根，且證人即齒
    模技師陳顯榮亦於庭訊結證為告訴人製作齒模等語，是本件告訴人系爭牙齒究為
    真齒或義齒，因涉及傷害罪責是否成立，自有深究之必要；另核以告訴人所提之
    診斷證明書，非一般所用之「甲種診斷書」，且前後二份診斷證明書內容不相一
    致，洵滋疑竇，惟原審對此均未予以究明，逕認無論告訴人所斷裂者究為真齒或
    義齒，率以傷害罪論處，難謂於法未有不合；（二）又揆諸一般「經驗法則」，
    遭他人毆打致使口腔內三顆牙齒斷裂，其力道勢必極為強烈，且在面部及口腔部
    位等多處造成腫理由脹出血等立即可見之傷害；反之，委難想像出手毆擊他人臉
    頰，其力道可精準至致使三顆牙齒斷裂且無造成其他傷害之程度；本件聲請人固
    不否認當日與告訴人發生口角，但聲請人並未出手毆擊告訴人臉頰致系爭牙齒斷
    裂，為此聲請人業於原審審理中提出與出具告訴人診斷證明書之齒科醫師陳金正
    間之電話錄音內容，以及陳醫師自書證明書等證據附卷可稽，足證明告訴人口腔
    內並無任何可見之腫脹與傷痕；又證人曾達茂證稱案發中當時趕赴現場，曾見告
    訴人哭泣，但亦未見到告訴人外部有任何血跡傷痕，抑任何擦拭流血傷口之衛生
    紙等器具等語，另陳醫師於上揭電話錄音中亦曾說明「殘根就像我們牙齒咬斷了
    這樣」等語，是以告訴人系爭牙齒斷裂，是否確受聲請人出手毆打，抑因其他事
    由引起，益啟人疑，而原審判決對於上開電話錄音、醫師證明書、曾達茂證言部
    分皆棄置不論，且未敘明其捨棄不採用之理由，顯亦有漏未審酌之不當云云。
三、惟查
（一）聲請人雖主張打落假牙未致出血者，不成立傷害罪，原審未究明告訴人斷裂之
      牙齒係真齒或義齒，於法未合云云，然查原審判決中業於理由欄中敘明：「告
      訴人提出之數紙診斷證明書中，雖有牙根及牙冠等不同專業術語之記載，然均
      記載牙齒斷裂。揆諸經驗法則，告訴人之牙齒自半截處斷裂，自非裝置假牙後
      而後脫落，是以無論告訴人所斷裂者究為真齒或義齒，均係遭受猛烈外力撞擊
      所致，堪以認定」等語，故就相關事實，原審業加以審酌並表示意見，並未「
      漏未審酌」，故聲請人所主張者，係涉及「法令」解釋之問題，而與「事實」
      之認定無涉，揆諸首揭說明，自不得執為提起再審之理由。
（二）原審判決就上揭告訴人所提出之二件診斷證明書、證人即齒模技師陳顯榮證詞
      及曾茂達證言，均已有論及，自無漏未審酌之情形，再者，聲請人所提出之陳
      金正醫師之電話錄音及自書證明書，因係屬證人於審判外之陳述，依刑事訴訟
      法第一百五十九條之規定，不得作為證據，自不得加以審酌，故原審判決中未
      論及上開無證據能力之陳金正醫師電話錄音與自書證明書，自無不法之處，而
      無「重要證據漏未審酌」之可言。
四、據上論斷，本件再審之聲請為無理由，應依刑事訴訟法第四百三十四條裁定如主
    文。
中        華        民        國    九十    年    十一    月      二    日
                                            法  官  李  悌  愷
右正本證明與原本無異。
如不服本裁定，應於裁定送達後五日內向本院提出抗告狀。
                                            書記官
中        華  民        國    九十    年    十一    月      二    日


司法院資訊處製作；財團法人民間司法改革基金會備份。
